臺灣新竹地方法院刑事判決　　　　　　　100年度簡上字第2號
上　訴　人
即　被　告　徐兆華
上列上訴人即被告因妨害自由案件，不服本院竹北簡易庭99年度
竹北簡字第386 號中華民國99年11月9 日第一審簡易判決（聲請
案號：臺灣新竹地方法院檢察署99年度偵字第5668號），提起上
訴，本院管轄第二審之合議庭判決如下：
    主    文
上訴駁回。
    事    實
一徐兆華與余美珠前係男女朋友，余美珠為便當店老闆，惟兩人
  已分手多年，徐兆華因認於兩人交往期間，余美珠尚有積欠其
  款項未清，而心有不甘，因此基於強制之犯意，於民國99年7
  月14日18時許，趁余美珠騎乘機車送完便當行抵新竹縣竹北市
  ○○○路850 號前，突雙手平舉呈大字型站在該道路上欲使余
  美珠停車，余美珠見狀，僅得繞道而行，惟徐兆華仍自後方徒
  手拉住余美珠所騎乘機車把手，並將插在該機車鑰匙扭轉至熄
  火及將鑰匙取下，以此強暴方式阻撓余美珠之去向，妨害余美
  珠通行之權利，又另基於恐嚇危害安全之犯意，於余美珠無法
  騎乘該機車離去之際，當場對余美珠恫嚇稱：「下車好好談，
  不然兩人都別想活」等語，致余美珠心生畏懼，而生危害於余
  美珠安全，余美珠為免除人身安全之疑慮，旋躲進對面檳榔攤
  內並報警處理，而查獲上情。
二案經余美珠訴由新竹縣政府警察局竹北分局報告臺灣新竹地方
  法院檢察署檢察官偵查後聲請簡易判決處刑。
    理    由
一證據能力部分：
(一)按被告之自白祇要具有任意性，並與事實相符者，不分係在審
  判內、外所為，皆有證據能力。本件被告就其於本案警詢、偵
  訊、本院準備程序時所為供述之任意性均不爭執，且各該不利
  於己之供述，按後段理由所載均與事實相符，復查無刑事訴訟
  法第156 條第1 項、第158 條之2 所定不得作為證據之情形，
  則被告上開不利於己之陳述，即均有證據能力。
(二)次按刑事訴訟法第159 條第1 項規定：「被告以外之人於審判
  外之言詞或書面陳述，除法律有規定者外，不得作為證據」；
  其立法本旨係以證人於審判外之言詞或書面陳述，屬於傳聞證
  據，此項證據，當事人無從直接對於原供述者加以詰問，以擔
  保其真實性，法院亦無從直接接觸證人而審酌其證言之憑信性
  ，違背直接審理及言詞審理之原則，除具有必要性及信用性情
  況之除外者外，原則上不認其有容許性，自不具證據能力；至
  所謂具有必要性及信用性情況者，例如刑事訴訟法第159 條之
  1 、之2 、之3 、之4 、之5 情形，仍例外認其有證據能力，
  然此乃係指法院未於審判期日傳喚相關證人到庭，案件僅能依
  靠該等證人於審判外之陳述以為判斷之情形，始需就該等審判
  外供述證據嚴格依照刑事訴訟法第159 條之1 至之5 所定要件
  一一檢視各該證人之供述，作為證據之資格。倘法院已經依據
  當事人聲請傳喚證人到庭接受檢、辯雙方之交互詰問，法院既
  已透過直接、言詞審理方式檢驗過該證人之前之證詞，當事人
  之反對詰問權亦已受到保障得以完全行使之情況下，該等審判
  外證據除有其他法定事由（例如：非基於國家公權力正當行使
  所取得或私人非法取得等，而有害公共利益，即以一般證據排
  除法則為判斷），應認該審判外供述已得透過審判程序之詰問
  檢驗，而取得作為證據之資格，亦即其審判外供述與審判中供
  述相符部分，顯然已經構成具備可信之特別情狀，當然有證據
  資格（實務上之作用常為引用該等陳述與審判中陳述相符，強
  化該證人供述之可信度），其不符部分，作為檢視審判中所為
  供述可信與否之彈劾證據，當無不許之理，甚者，其不符部分
  倘係於司法警察、檢察事務官調查中之供述，作為認定被告犯
  罪與否或不構成犯罪與否之證據，亦僅需依照刑事訴訟法第15
  9 條之2 規定，斟酌其審判外供述作成外部環境、製作過程、
  內容、功能等情況認為之前供述較為可信，即可取得證據資格
  ，而作為認定事實之證據資格，有最高法院94年度臺上字第25
  07號、95年臺上字第2515號判決意旨足資參照。查證人即告訴
  人余美珠業於審判期日傳喚到庭，行交互詰問程序，直接言詞
  審理檢視其證詞，並給予被告詰問之機會，且再提示該證人警
  詢、偵訊筆錄並告以要旨，該等審判外之陳述由被告依法辯論
  ，而取得作為證據之資格，應有證據能力。
(三)被告傳送予告訴人之手機簡訊，經翻拍在卷之照片7 張，乃透
  過照相機械地將一定事實留存於軟片或相紙上，基本上未介入
  人的心理供述過程，非屬供述證據，且被告自承該等簡訊確實
  係其傳送，並無非法取得，又無顯有不可信之情況而不得作為
  證據之情形，自應認有證據能力，合先敘明。
二訊據被告固坦承：被告與告訴人余美珠前係男女朋友，2 人已
  分手多年、被告認告訴人積欠被告款項，於上述時、地，趁告
  訴人騎乘機車送完便當時，突雙手平舉呈大字型站在該道路上
  欲使告訴人停車，告訴人見狀，僅得繞道而行，被告並自後方
  徒手拉住告訴人所騎乘機車把手，續將該機車鑰匙轉動熄火，
  及當場對告訴人稱：「下車好好談」等語，告訴人旋躲進鄰近
  檳榔攤內並報警等情，惟矢口否認犯行，辯稱：我只有轉動機
  車鑰匙，但我沒拔下鑰匙、我只有對告訴人說「下車好好談」
  ，但我沒說「不然兩人都別想活」，本件告訴人都不理我，我
  知道我的行為有偏差沒錯，但我若不如此做，我又要怎麼樣才
  能與告訴人商談債務處理問題，我現在的工作是卡車司車，若
  因認罪獲得緩刑宣告，對我來說，萬一開車肇事，緩刑有可能
  被撤銷，這風險太大，我希望法院判我無罪云云。然查：
(一)被告於上開時、地，先、後對告訴人施以強暴方式阻撓告訴人
  去向而妨害告訴人通行權利，及以加害於人之生命、身體之言
  語對告訴人恫嚇之事實，業據被告就上開事實主要情節，大致
  坦承（本院簡上卷第57、70頁），並經告訴人於警詢、偵訊指
  訴不移（偵查卷第12～14頁、第29頁），及於本院審理時具結
  擔保所述真實後，為相同之證述並補稱：為了這件事，告訴人
  還有聲請保護令獲准，核發內容有被告必須遠離告訴人50公尺
  等語（本院簡上卷第82～85頁），告訴人正視其被害事實，依
  循家事、刑事各途徑尋求保護，加以偽證罪是最重本刑7 年以
  下有期徒刑之罪，相較本件被告受追訴之刑法第304 條第1 項
  、第305 條各罪，分別係最重本刑3 年以下、2 年以下有期徒
  刑之罪，衡情告訴人無虛偽證述致自己身罹重典之必要，告訴
  人上開各次陳述，應為可信，本件被告犯罪事證明確，所辯無
  非避重就輕，洵無可採。
(二)被告雖以前開情詞置辯，惟：
1.就強制部分：按以強暴、脅迫妨害人行使權利者，為刑法第30
  4 條第1 項規定之強制罪類型之一，茲被告坦承於上述時、地
  ，趁告訴人騎乘機車送完便當時，突雙手平舉呈大字型站在該
  道路上欲使告訴人停車，告訴人見狀，僅得繞道而行，被告並
  自後方徒手拉住告訴人所騎乘機車把手，續將該機車鑰匙轉動
  熄火，此業已構成以強暴方式妨害告訴人通行權利之強制罪構
  成要件，且被告所辯未取下告訴人機車鑰匙乙節，復不為本院
  採信如上，故被告此項辯解無解於其罪責之成立。
2.就恐嚇危害安全部分：按以加害生命之事，恐嚇他人致生危害
  於安全者，為刑法第305 條規定之恐嚇危害安全罪類型之一，
  茲被告坦承對告訴人稱：「下車好好談」，且據告訴人於本院
  審理時明確證述，被告還有對告訴人稱：「不然兩人都別想活
  」，告訴人很害怕躲進檳榔攤後，被告接著衝進檳榔攤等語（
  本院簡上卷第85頁），併參被告於99年7 月14日前之同年5 月
  3 、6 、11、12日以及6 月19日傳送手機簡訊予告訴人，內容
  有：「手機無法接通只好隨時出現妳面前才好溝通」、「本來
  想用激烈的手段報復妳的，想想同是落難人何苦呢？以往的情
  緒失控我再次向妳道歉，因我忘不了妳」、「用理性方式想問
  個明白好死了這心結妳卻避不見面非得用手段是嗎？我時間很
  多」、「我干願冒著妳再報警我還是要妳把（為何離開我）講
  明即使判我死刑也要死得明白」等等諸多不滿、報復情緒，非
  理性之言詞，有上開手機簡訊翻拍在卷照片7 張在卷可稽（偵
  查卷第32～35頁），併參被告於本院準備程序中稱：我的確有
  說過「不然別想活」，但是指自己沒錢不想活（本院簡上卷第
  57 頁 ），而不否認自己曾經向告訴人說過「不然別想活」的
  話，故被告確實有恐嚇安全於告訴人之動機，而有向告訴人恫
  嚇稱：「下車好好談，不然兩人都別想活」等語之行為，被告
  於本院翻異前供，改稱被告是說「下車好好談，不然事情會很
  麻煩」，不是說「下車好好談，不然別想活」云云（本院簡上
  卷第69頁反面），為事後卸責之詞，不足採信。
3.被告又稱被告自知自己行為偏差，但告訴人對被告不理睬，被
  告對告訴人只能採取上開行為，不然怎麼辦云云，似在主張所
  謂「自救行為」，惟所謂自救行為係針對為保全受不法侵害之
  權利，不待該管公務員之救濟，而以己力為權利保全之行為，
  規範目的在於補公權力無法及時介入之不足，而以私力為恢復
  原狀之行為，此與正當防衛不同者，在於無現實不法侵害之存
  在，又與緊急避難相異者，在於無急迫之危難發生。民法許個
  人為自救行為（民法第151 條參照）即視為民法上之適法行為
  ，因此在刑法上自不負刑責，故自救行為應具備之要件極為嚴
  格：須有自救意思。須為保護自己之權利。須其情事急
  迫而有實施自救行為之必要。須限對於債務人之自由予以拘
  束或財產施以押收或毀損。不逾越保護權利所必要之程度，
  始可阻卻違法，資以防止個人任意實施自力救濟。以本件情形
  ，縱被告認告訴人與之有債務問題有待處理，大可循民事途徑
  救濟，被告為本件強制、恐嚇危害安全，顯不符合上列自救行
  為要件，茲被告捨民事途徑不為，僅因兩人交往期間之財產糾
  紛，於兩人分手多年後，率爾對告訴人自由、生命、身體安全
  加以侵害，自非法所許，被告上述抗辯，亦無可採。
(三)綜上，本件事證明確，被告強制、恐嚇危害安全各犯行，堪以
  認定，應予依法論科。
三原審認被告所為係犯刑法第304 條第1 項、第305 條之罪，並
  審酌被告與告訴人前為男女朋友關係，被告僅因債務問題認告
  訴人積欠其款項，即以強暴手段阻撓余美珠之去向，並以加害
  生命、身體之言語恐嚇告訴人，造成告訴人心生畏懼，致生危
  害於告訴人之安全，被告之犯罪動機、目的及手段殊值譴責，
  ，惟考量被告之素行、生活狀況，智識程度及所生危害等一切
  情狀，依刑事訴訟法第449 條第1 項前段、第454 條第1 項、
  第2 項，刑法第304 條第1 項、第305 條、第51條第1 項第6
  款、第41條第1 項前段，刑法施行法第1 條之1 第1 項、第2
  項前段，就所犯強制罪、恐嚇安全罪，分別量處如拘役50日、
  30日，並定應執行刑為拘役60日及諭知以新臺幣1 千元折算1
  日之易科罰金折算標準，併參被告於本院審理時猶然飾詞否認
  犯罪，及告訴人當庭表示有收到被告切結書（見本院簡上卷第
  37 頁 切結書），但告訴人表示上開切結書仍不夠，被告應該
  要保證不能再來騷擾告訴人，否則要賠償告訴人所受的精神損
  害（本院簡上卷第86頁），而未蒙告訴人充分諒解，核原審認
  事用法，俱無違誤，量刑亦堪允洽，應予維持，被告仍執前詞
  上訴，否認犯罪，指摘原判決不當，為無理由，應駁回上訴。
據上論斷，應依刑事訴訟法第455 條之1 第3 項、第368 條，判
決如主文。
本案經檢察官黃惠欣到庭執行職務。
中    華    民    國  100     年    8     月    24    日
                  刑事第三庭  審判長法  官  魏瑞紅
                                    法  官  林惠君
                                    法  官  周美玲
以上正本證明與原本無異。
本件不得上訴。
中    華    民    國  100     年     8    月    24    日
                                    書記官  蕭惠婷